【裁判字號】    98,交易,16
【裁判日期】    990212
【裁判案由】    業務過失傷害等
【裁判全文】
臺灣高雄地方法院刑事判決              98年度交易字第16號
公  訴  人  臺灣高雄地方法院檢察署檢察官
被      告  甲○○
選任辯護人  曾慶雲律師
被      告  丙○○
選任辯護人  侯勝昌律師
            陳裕文律師
            朱淑娟律師
上列被告因業務過失傷害等案件，經檢察官提起公訴（97年度偵
續二字第6 號）及移送併辦（98年度偵字第1407號、第12795 號
），本院判決如下：
    主  文
甲○○犯過失致人於死罪，處有期徒刑壹年；減為有期徒刑陸月
，如易科罰金，以銀元參佰元即新臺幣玖佰元折算壹日。
丙○○無罪。
    事  實
一、甲○○於民國94年9 月24日13時15分許，駕駛車牌號碼ZX-1
    389 號自小客車（以下均依據道路交通事故現場圖，簡稱D
    車）以時速約80至90公里之速度沿國道一號高速公路中線車
    道由北往南方向行駛，其前方則係丙○○所駕駛之車牌號碼
    5J-215號營業用半聯結車（以下均依據道路交通事故現場圖
    ，簡稱B 車），另丁○○（所涉過失致死等犯行，業經本院
    以95年度交易字第193 號判決無罪，上訴後，經臺灣高等法
    院高雄分院以97年度交上易字第37號判決予以駁回確定）則
    駕駛車牌號碼7S-7855 號自小客貨車（以下均依據道路交通
    事故現場圖，簡稱C 車）並載附其未成年子女己○○、庚○○行駛於丙○○所駕駛之B 車前方。嗣甲○○駕駛D 車行經
    國道一號高速公路南向359.95公里處之際，本應注意車輛行
    駛時，應與前車保持安全距離，並隨時注意車前狀況、採取
    必要之安全措施，而依當時天候晴、有日間自然光線、視距
    良好、路面狀況乾燥無缺陷，並無不能注意之情形，竟疏未
    注意，僅與前方丙○○所駕駛之B 車留有1 台大卡車之間距
    ，而未保持安全距離，適有乙○○（所涉過失傷害犯行，業
    經臺灣高等法院高雄分院以97年度交上易字第85號判決有罪
    確定）駕駛車牌號碼0383-FA 號自小客車（以下均依據道路
    交通事故現場圖，簡稱A 車）同向行駛於國道一號高速公路
    外線車道，因未注意前後方車輛間隔，即貿然變換車道，以
    致乙○○所駕駛之A 車左後方與丙○○所駕駛之B 車右前方
    腳踏板擦撞而發生交通事故，丙○○即緊急煞車並將B 車向
    右偏閃，而緊行駛在後未保持安全距離之甲○○見狀，即採
    取向左方內車道閃避之舉動，又因原行駛於丙○○前方之丁○○聽聞後方有碰撞聲響，即減速並意圖將C 車駛入內側車
    道，甲○○將D 車快速駛入內側車道後，因見前方C 車正欲
    駛入內側車道，而在D 車仍持續高速前進之狀態下，亟欲超
    越B 車及C 車，即於超越B 車後將D 車向右偏閃駛入中線車
    道，於過程中，甲○○所駕駛之D 車因前未保持安全距離，
    又欲快速超車離開現場，其D 車左前角乃因之推撞在其前方
    正向內側車道駛入之C 車之右後方保險桿，致C 車因衝撞力
    道過大而加速往左前方前進，並衝越中央分隔島而闖入對向
    即北上車道，適當時駕駛車牌號碼ZT-1380 號自小貨車（以
    下均依據道路交通事故現場圖，簡稱E 車）行駛於北上車道
    之陳義可，因閃避不及而與C 車發生撞擊，致陳義可因顱內
    及胸腔出血而當場死亡，另蔡慈雲、己○○則因而分別受有
    左額頭裂傷、左上臂裂傷、左手肘裂傷、頸部挫傷以及頭部
    外傷併腦挫傷硬腦膜上出血、硬腦膜下出血、顱骨缺損等傷
    害。
二、案經丁○○、己○○、陳義可之配偶戊○○訴請臺灣高雄地
    方法院檢察署檢察官偵查起訴及移送併辦。
    理  由
壹、證據能力部分：
    按被告以外之人於審判外之言詞或書面陳述，除法律有規定
    者外，不得作為證據，刑事訴訟法第159 條第1 項定有明文
    。惟同法第159 條之5 明定：「被告以外之人於審判外之陳
    述，雖不符前4 條之規定，而經當事人於審判程序同意作為
    證據，法院審酌該言詞陳述或書面陳述作成時之情況，認為
    適當者，亦得為證據。」、「當事人、代理人或辯護人於法
    院調查證據時，知有第159 條第1 項不得為證據之情形，而
    未於言詞辯論終結前聲明異議者，視為有前項之同意。」，
    其立法理由在於傳聞證據未經當事人之反對詰問予以核實，
    乃排斥其證據能力。惟當事人如放棄對原供述人之反對詰問
    權，於審判程序表示同意該等傳聞證據可作為證據，此時，
    法院除認該傳聞證據欠缺適當性外，自可承認其證據能力。
    又當事人、代理人或辯護人於調查證據時，知有刑事訴訟法
    第159 條第1 項不得為證據之情形，卻表示「對於證據調查
    無異議」、「沒有意見」等意思，而未於言詞辯論終結前聲
    明異議者，應視為已有將該等傳聞證據採為證據之同意。經
    查，本案被告丙○○、甲○○、辯護人及檢察官於本院審判
    期日，對於下列經本院調查之證據方法，均表示對證據能力
    不爭執，復於審判期日就本院一一提示之前揭證據方法於言
    詞辯論終結前，均亦未就所調查之證據主張有刑事訴訟法第
    159 條第1 項不得為證據之情形，本院審酌此等證據資料製
    作時之情況，尚無違法不當及證明力明顯過低之瑕疵，亦認
    為以之作為證據應屬適當，揆諸上開規定，本院認前揭證據
    資料均例外有證據能力。
貳、實體方面：
一、訊據被告甲○○、丙○○固坦承於上揭時間各駕駛D 車、B
    車行經上開地點，因乙○○駕駛A 車違規變換車道，以致A
    車與B 車發生擦撞，而蔡慈雲駕駛之C 車因衝越中央分隔島
    而闖入對向車道（北上車道），並與駕車行駛於對向車道而
    行經該處之陳義可、黃世裕、尤瑞銘、林志峰、陳文印等人
    均因閃避不及發生撞擊，陳義可因顱內及胸腔出血而當場死
    亡，蔡慈雲、己○○則因而分別受有左額頭裂傷、左上臂裂
    傷、左手肘裂傷、頸部挫傷以及頭部外傷併腦挫傷硬腦膜上
    出血、硬腦膜下出血、顱骨缺損等傷害之事實，惟均否認有
    何過失傷害及過失致人於死等犯行。甲○○辯稱：其當時行
    駛於B 車後面，有保持安全距離，其看見B 車踩煞車，就跟
    著踩煞車，其雖然有撞到C 車，但不是直接撞到，且其沒有
    撞到B 車或A 車，其是被後面的車追撞以致車輛失控打滑旋
    轉並撞到安全島，其並無過失云云，甲○○之辯護人則略以
    ：甲○○於案發當時應係與B 車保持有1 百公尺之距離，並
    非只有1 台大貨車之距離，若只有1 台大貨車之距離，依當
    時車速，D 車車頭應會整個直接撞上B 車，倘依交通大學之
    鑑定報告，D 車左前車頭與C 車右後車尾發生撞擊，亦難想
    像會使C 車飛越到對向車道，且甲○○當時已採取必要之緊
    急措施，故其是否有撞擊C 車實有疑問，故C 車飛到對向車
    道與甲○○之駕駛行為應無相當因果關係，故甲○○應無過
    失等語為甲○○辯護；而丙○○則以：案發當時路面在做拓
    寬、整修工程，故有車道減縮之情形，在二線道時，其係行
    駛在外側車道，後來變成三線道，因案發地點已接近交流道
    出口匣道，外側車道之車輛車速減緩，因其仍要繼續往前行
    駛至高雄港碼頭，不想佔用下匣道之車道，故當時才行駛在
    同一車道，未及變換至外側車道即發生車禍，且當時其與A
    車發生擦撞後，就立即踩煞車並將方向盤往右邊打，其並未
    與A 車以外之其他車輛發生撞擊，其並無過失等語置辯，丙○○之辯護人則略以：案發當時路面在施工，四線車道減縮
    為二線再變為三線的時候，已接近左營交流道，丙○○之目
    的地是高雄港，當然要切到中線車道，過了交流道再切至外
    線車道，其僅係暫時利用中線車道，但於這過程中發生本件
    交通事故，經鑑定後，B 車僅與A 車發生擦撞外，並未與C
    車或其他車輛發生擦撞，檢察官認為B 車曾與C 車發生追撞
    ，與卷內證據資料不符，故C 車飛到對向車道肇事應與丙○○之駕駛行為無相當因果關係等語為丙○○辯護。
二、經查：
(一)被告甲○○、丙○○因於上揭時、地各駕駛D 車、B 車，因
    乙○○駕駛之A 車與B 車發生擦撞，以致引發交通事故，嗣
    蔡慈雲駕駛之C 車因衝越中央分隔島而闖入對向車道，並與
    駕駛於對向車道上之陳義可、黃世裕、尤瑞銘、林志峰、陳
    文印等人發生撞擊，陳義可因顱內及胸腔出血而當場死亡，
    丁○○、己○○則因而分別受有左額頭裂傷、左上臂裂傷、
    左手肘裂傷、頸部挫傷以及頭部外傷併腦挫傷硬腦膜上出血
    、硬腦膜下出血、顱骨缺損等傷害之事實，業據被告二人供
    承在卷，核與證人丁○○、乙○○歷次於警詢、偵查及審判
    中之證述相符，並有證人黃世裕、尤瑞銘、林志峰、陳文印
    於警詢中之證詞（見警一卷第1 、2 、34至42頁）可佐，此
    外，復有，臺灣高雄地方法院檢察署相驗屍體證明書、驗斷
    書（見相驗卷第4 至12頁）、相驗照片（見警一卷第5 至12
    頁）、丁○○健仁醫院診斷證明書、己○○長庚醫院診斷證
    明書（見94年度偵字第22239 號卷〈下稱他案偵二卷〉第15
    、64頁反面）、道路交通事故現場圖、道路交通事故調查報
    告表各1 份（見警一卷第14至19頁）、現場及車輛受損暨車
    禍現場採證檢體照片原本、影本數張（見警二卷第34至45頁
    、95年度他字第2299號卷〈下稱偵一卷〉第7 至13、111 至
    115 頁、98年度偵字第1407號卷〈下稱偵五卷〉第31至37頁
    、他案偵二卷第10至14、19至21、26、54至60、65至70頁、
    96年度偵續字第12號卷〈下稱偵三卷〉第49至77、95、98至
    109 頁、97年度偵續一字第6 號卷〈下稱偵四卷〉第9 頁、
    本院95年度交易字第193 號卷〈下稱本院他案院一、二卷〉
    所附公文封內）附卷可稽，堪認屬實。
(二)本件首應予釐清者，即為事故發生前相關車輛行駛於國道一
    號高速公路南向車道之相對位置及車速如何、事故發生之原
    因為何，以及事故發生當下，與本案相關之人各自採取何種
    措施，茲一一認定並說明如下：
 1、本件交通事故發生前，證人乙○○所駕駛之A 車、被告丙○○所駕駛之B 車、證人丁○○所駕駛之C 車及被告甲○○所
    駕駛之D 車於上揭地點之相關位置應為：B 車、C 車及D 車
    均行駛於中線車道，且C 車係在B 車前方，D 車則在B 車後
    方，A 車則係行駛於外側車道。
 (1)證人即A 車駕駛人乙○○於警詢時證稱：我當時行駛外側車
    道，車速約80至90公里左右，發現危險時與旁邊之B 車平行
    （見警一卷第21頁）等語；於偵查中證稱：車禍發生當時我
    沒有看到TOYOTA的車子（即C 車），我只是跟油罐車（即B
    車）擦撞，我開在最外線車道，當時沒有看到油罐車或1 台
    白色BMW 的車子（即D 車）行駛在我前面，印象中也沒有其
    他車輛在我前方等語（見他案偵二卷第23頁、偵一卷第70頁
    、偵三卷第81頁）；其在本院98年5 月11日審判程序中到庭
    證述：車禍發生前我的位置在外線車道，車速大約80至100
    多等語（見本院院二卷第29頁反面、第30頁）。依乙○○上
    開證述，案發前其所駕駛之A 車位置係在外線車道上，並在
    丙○○所駕駛之B 車旁邊。
 (2)證人即C 車駕駛人丁○○於警詢時證述：肇事前我由台南準
    備前往高雄，當時我行駛中線車道等語（見警一卷第27頁）
    ；於偵查中證稱：我當時行經案發地點時開在中線車道，我
    的前方沒有發現車輛，我從後視鏡有看到丙○○的油罐車等
    語（見他案偵二卷第4 、24頁、偵三卷第92頁）；其於本院
    另案審理時則供述：當時我行駛在中線車道，我前方可見的
    距離內都沒有車子，後方是丙○○的油罐車，我沒有看到BM
    W 的白色車子行駛在哪裡，當時我的左側沒有別的車子等語
    （見本院他案院一卷第87至90頁）；嗣於本院98年5 月11日
    審判程序中則到庭證稱：當時我行駛在南下中線車道，前方
    近距離沒有車輛，左邊內線車道也沒有看到車子，車禍發生
    前我沒有注意到白色的BMW 車子開在我車輛的何方等語（見
    本院院二卷第26至29頁）。依丁○○上開證詞，其案發前所
    駕駛之C 車位置係在中線車道上，其後方係被告丙○○所駕
    駛之B 車。
 (3)而被告甲○○於警詢時供稱：我當時行駛在中線車道，車速
    在90至100 公里之間，與前車大貨車距離約1 台大卡車之距
    離等語（見警一卷第30頁）；於偵查中則供稱：案發當時我
    的前面是油罐車，我是看到前車踩煞車減速，肇事前我只有
    看到丙○○開的大卡車，我在他車後跟了一段時間等語（見
    他案偵二卷第28頁、偵一卷第94、95頁）；於本院另案審理
    中以證人身分到庭證稱：事發當時我行駛在中線車道，我記
    得我正前方是丙○○駕駛的聯結車，丙○○也是行駛在中線
    車道，我不記得我的左右邊有什麼車輛等語（見本院他案院
    一卷第69頁）；其在本院98年2 月16日準備程序時亦供稱：
    當時我跟在丙○○車輛後面，在行駛中我並沒有看到丁○○
    的車輛等語（見本院院一卷第25頁）。依被告甲○○上開供
    述，其案發前所駕駛之D 車位置係在中線車道上，前方為B
    車。
 (4)至被告丙○○於警詢中供稱：我自永康交流道上高速公路要
    前往高雄碼頭，當時我行駛在中線車道，車速約70至80公里
    ，曾和A 車平行等語（見警一卷第23、24頁）；於偵查中則
    供稱：案發時我是開在中線車道，SENTRA黑色裕隆在外線，
    內線車我不知道，案發前我沒有看到我的前方有台白色BMW
    ，我與乙○○發生事故後，白色BMW 應該是為了閃避事故才
    會開到我們面前，行駛間我不記得有看到C 車等語（見他案
    偵二卷第28頁反面、偵三卷第82頁）；而其於本院另案審理
    時則以證人身分到庭作證稱：我當時行駛在中線車道，事發
    前我車速約80公里，我前面及左右還有什麼車輛我不太記得
    ，應該是1 部鐵灰色的車子行駛在我前面的中線，我確定在
    車禍發生前，我和乙○○的車是在前方，BMW 的車是在後方
    ，沒看到丁○○的車在哪裡等語（見本院他案院一卷第81、
    82、85頁）；嗣在本院98年5 月11日審判程序中再以證人身
    分具結證述：我行駛至事發地點時是在中線車道，車速大約
    70左右，事發前我的前方有部銀色廂型車，乙○○的黑色裕
    隆車是在外線右後方，正後方的車輛我沒注意等語（見本院
    院二卷第32頁）。依被告丙○○上開供述，其案發前係駕駛
    B 車行駛於中線車道，A 車則在外線車道。
 (5)關於C 車於案發前是否係在B 車前方乙節，除據證人丁○○
    前開證詞以及被告丙○○前所稱事發前其前方有部銀色廂型
    車等語外，被告丙○○又於本院99年1 月26日審判程序中供
    稱：當時有1 台銀色五門休旅車在我的中線車道正前方，我
    的車頭大概3 公尺高，他離我還很遠，他不知道什麼原因先
    踩煞車，我不確定丁○○的車子是不是在我前面，我沒辦法
    判斷上開銀色休旅車與丁○○的肇事車輛是不是同一台車，
    因為當時乙○○的車子來得太快，我把整個注意力放在乙○○的車子以及踩煞車上，我沒有去記我前面那台車到底是不
    是丁○○的車子，我無法確定亦無法排除那台車就是丁○○
    的車子等語（見本院院三卷第61至63頁）。參以本案肇事C
    車之現場煞車痕始於中線車道，有道路交通事故現場圖（見
    警一卷第15頁）在卷可查，且C 車車身上半部為白色，下半
    部則為銀色，此有卷附之C 車照片可佐，另因本件案發時間
    為94年9 月24日下午13時許，時值初秋午後，就卷附之現場
    照片觀之，當時日照強烈，故在光線反射作用之情形下，被
    告丙○○應係將上半車身為白色之C 車誤認為銀色車輛。因
    此，綜合上開事證，案發前C 車位置係在B 車前方之事實，
    應可認定。
 (6)綜合證人乙○○、丁○○之證詞、被告二人上開供述以及上
    開照片、道路交通事故現場圖可知，於本件交通事故發生前
    ，A 車、B 車、C 車及D 車於上揭地點之相關位置應為：B
    車、C 車及D 車均行駛於中線車道，且C 車係在B 車前方，
    D 車則在B 車後方，A 車則係行駛於外側車道無誤，至於各
    車當時車速則應為80至90公里之間。
 2、又被告丙○○於警詢時供稱：我當時和A 車平行時，對方欲
    超越我的車輛時，擦撞到我的車輛右側車門踏板及保險桿旗
    桿（見警一卷第24頁）；而其於本院另案審理時以證人身分
    到庭證稱：當時我先聽到右邊有撞擊聲，就看右邊照後鏡，
    我車輛的右前車頭和乙○○車輛駕駛座那側的前後車門發生
    擦撞（見本院他案院一卷第81頁）；其於本院98年5 月11日
    審判程序中再以證人身分具結證述：事發時乙○○的車子是
    很快速的超過我的車子，與我的車子發生擦撞後才橫停在我
    車輛前方並打轉到內側車道（見本院院二卷第32頁反面）等
    語明確。依被告丙○○之供述，係因乙○○當時欲變換車道
    以超越B 車，才使B 車與A 車間發生擦撞，雖乙○○於偵、
    審時均表示其當時是被油罐車右側擦撞到車子左側云云。然
    因本件事故發生地點南向車道為三線道（內側、中線、外側
    車道），A 車停止時左車身緊靠內側護欄，B 車車頭偏西，
    停止於外側車道，左後車身局部跨停在中線車道，其右輪煞
    車痕長度為21 .4 公尺，起點在中線車道，右距分道線（與
    外側車道間之分道線）0.7 公尺，煞車痕一路向右偏移，有
    道路交通事故現場圖（見警一卷第15頁）在卷可考，與被告
    丙○○上開所述情形相符，堪認本件南向車道交通事故之發
    生，係因乙○○駕駛A 車行駛於外線車道，因未注意前後方
    車輛間隔，即貿然變換車道，以致A 車左後方與丙○○所駕
    駛之B 車右前方腳踏板擦撞所引起。至於乙○○上開駕駛行
    為確實有過失，且乙○○應就其過失傷害行為負刑事責任乙
    節，業經臺灣高等法院高雄分院97年度交上易字第85號判決
    認定在案，附此敘明。
 3、關於本件交通事故發生當下，乙○○、丁○○、甲○○及丙○○各自如何反應、過程中車輛行駛路徑以及車輛最終停止
    位置為何乙節，分敘如下：
 (1)證人丁○○於警詢及偵查中證述：當時我右方忽然有1 部車
    子撞到我車子右側，我車子失控撞到中央分隔島後，衝到北
    上車道；當時是我的右後方先發生車禍，我聽到他車有互撞
    的聲音，所以我想切入內側車道，避免被波及，然後我車子
    後面跟著被撞，我想抓緊方向盤，但方向盤已經無法轉動，
    因為我覺得車子好像被推著走，結果我的車子又被第二次撞
    擊，就被撞到北上車道去了等語（見警一卷第27、28頁、他
    案偵二卷第4 、24、30頁）；其於本院另案審理時則供述：
    當時我聽到我的右後方有很大的撞擊聲，再一下子我右後方
    就被1 輛白色的車子撞到，那時我還有把車子扶正，但是後
    來車子後方又被撞到，我的車子就一直往內線衝，我是從中
    線一直被推往內線去的等語（見本院他案院一卷第88、89頁
    ）；另於本院98年5 月11日審判中證稱：當時有感覺到右後
    方有車禍發生，有很大的撞擊聲，是別人的車子撞擊發出的
    聲音，後來我就被1 部白色車子撞到，感覺是撞到右後方，
    後來又被1 部車子撞擊，撞到後我就踩煞車，但煞不住一直
    往內線衝，我想把方向盤扶正但沒有辦法，我的車子就被撞
    到北上車道去了等語（見本院院二卷第26頁至28頁）。依丁○○上開證詞觀之，其係先察覺到右後方有車禍發生（按：
    即A 車與B 車間之擦撞），故欲切入內側車道閃避，以免遭
    波及，然尚未進入內側車道，C 車右後方即遭其他車輛撞擊
    ，丁○○此時因無法有效控制C 車，因此C 車從中線一路被
    推往內線，於飛越中央分隔島後，闖入對向即北上車道。
 (2)證人乙○○於偵查中及本院98年5 月11日審判中分別證述：
    油罐車撞到我之後，我就往右邊護欄撞，車子再彈回來到中
    線車道，整個橫在油罐車前面被推著走，之後就橫到內側車
    道，車子靜止後，就發現TOYOTA的車子停在對向車道；我的
    左側車身感覺被撞擊到，就往外側右手邊偏移，我車子前方
    保險桿就撞到高速公路的紐澤西護欄，因為該處在施工沒有
    路肩，我就往內側往左偏，我左邊車頭就與丙○○的車子車
    頭發生擦撞，擦撞後就打轉到內側車道，旋轉過程中有看到
    車輛從我面前閃過等語（見他案偵二卷第23頁、偵一卷第70
    、71頁、本院院二卷第30頁）。被告丙○○則於偵查中供稱
    ：我聽到好像是爆胎或撞擊的聲音，我就踩煞車，結果發現
    乙○○的車在我正前方，該車橫在我車前被我車推著走，該
    車轉了1 圈後撞到護欄等語（見他案偵二卷第28頁反面、偵
    一卷第77頁）；於本院另案審理時證稱：我車輛的右前車頭
    和乙○○車輛駕駛座那側的前後車門發生擦撞，當時我還在
    中線車道上，乙○○的車就橫在我的車前面，閃過我的車頭
    往內線護欄去，當時我踩煞車且方向盤往右邊打，車禍發生
    後，我的車子是在中線快接近外線的地方等語（見本院他案
    院一卷第80至83頁）；又於本院98年5 月11日審判程序中證
    述：乙○○的車子是與我的車子發生擦撞後才橫停在我車輛
    前方並打轉到內側車道，當時我就馬上煞車停下來等語（見
    本院院二卷第32頁）。依乙○○及丙○○上開陳述以及道路
    交通事故現場圖所示，A 車左側與B 車右側發生擦撞後，A
    車係先向右邊偏，因無路肩，故又向左轉進入中線車道，而
    丙○○於發生擦撞後則緊急踩煞車並向右偏，期間撞擊向左
    轉進入中線車道之A 車，A 車則旋轉到內側車道，以左車身
    緊靠內側護欄而停止，B 車則停止於外側車道，左後車身局
    部跨停在中線車道等情，亦可認定。
 (3)至於被告甲○○於偵查中供稱：案發當時我是看到前車踩煞
    車減速，我就跟著踩煞車減速，但過程中車後方被撞，之後
    就打滑，超過油罐車撞到護欄後停下來等語（見他案偵二卷
    第28頁、他案偵一卷第72頁）；於本院另案審理中則略稱：
    事發當時前面油罐車的煞車燈亮了，我的車就減速，我車子
    右後方被後面的車追撞，車子就打滑旋轉，超越油罐車，撞
    到護欄才停下來，車子是如何滑的，我不知道等語（見本院
    他案院一卷第70至75頁）。關於C 車於本件交通事故過程中
    有無被其他車輛撞擊、其見前方B 車煞車後是否即跟著煞車
    等情，被告甲○○上開供述固與事實不符（理由詳見後述）
    ，惟就其當時駕駛C 車曾有超越B 車並旋轉打滑，最終以反
    方向停於內側護欄邊之事實，除經被告甲○○供述在卷外，
    核與被告丙○○供稱：「白色BM W應該是為了閃避事故才會
    開到我們面前」（見偵三卷第82頁）、「車禍發生後，我的
    車子是在中線快接近外線的地方，BMW 車子是從我的左後方
    閃過去到我前方，我停下來時看到BMW 那輛車停在我的車前
    方，180 度轉向，因為急煞車，該車就有180 度甩尾，停在
    護欄邊」（見本院他案院一卷第83至86頁）、「在我跟乙○○的車子發生擦撞到停下來的這段期間，甲○○的白色車子
    有越過我的車子，在我前方轉了180 度」（見本院院二卷第
    32、33頁）等語相符，並有上開道路交通事故現場圖可參，
    亦可資確認。
(三)證人丁○○於警詢、偵查及審判中均一再證稱其所駕駛之C
    車因右後方遭撞擊，車輛因此失控而一路向內側車道前進，
    於衝越中央分隔島後，最終停於北上車道等語，被告甲○○
    、丙○○二人均否認曾撞擊丁○○所駕駛之C 車，被告甲○○並辯稱其所駕駛之D 車左前角並未受損嚴重，且其係遭其
    他車輛自後方追撞云云。因此，本件交通事故發生過程中，
    被告二人所駕駛之車輛是否曾經撞擊C 車，闕為本案判定被
    告二人是否應負過失責任之重要事項，茲敘述如下：
 1、本件交通事故發生之際，丁○○、乙○○及被告二人各自採
    取何種應變措施、過程中車輛行駛路徑以及車輛最終停止位
    置為何等事項，業經本院認定如上。
 2、本院於另案審理丁○○所涉過失傷害案件時，曾將D 車白色
    板金撞擊外翻處之板金內、外層白色油漆樣本、C 車右前不
    鏽鋼保險桿凹陷處附著之白色漆痕樣本、C 車右前不鏽鋼保
    險桿凹陷處下方地面拾起之白漆片（以上樣本係由檢察官於
    偵查中指揮鑑識人員採樣留存，見他案偵二卷第41頁、第44
    頁反面、第45頁反面）、D 車後車門板、右後板金各1 片、
    D 車前保險桿、C 車後塑膠保險桿各1 支（以上物品係案發
    後經警扣案，見他案偵二卷第46頁）等物送請內政部警政署
    刑事警察局相互鑑定比對，經該局以鏡檢法（外觀比對）、
    紅外線光譜分析法、掃瞄式電子顯微鏡／X 射線能譜分析法
    、熱裂解氣相層析／質譜分析法等方式比對後，綜合研判結
    果認：採自D 車板金內、外漆樣本之白色漆片層次與採自
    C 車右前保險桿附著白色漆痕之白色漆片、自C 車右前保險
    桿地面扣起之白漆片均不相似（鑑定結果第四項）；採自
    C 車右前保險桿附著白色漆痕之白色漆片層次與採自D 車後
    車門板、右後板金之車漆均不相似（鑑定結果第七項）；
    採自C車 後塑膠保險桿之黑色外來膠質物質（檢出聚丙烯樹
    脂、填充劑滑石等成分）與採自D 車前保險桿黑色下半部破
    損處附近之黑膠質物質（檢出聚丙烯樹脂、填充劑滑石等成
    分）相似（鑑定結果第九項），此有該局96年3 月26日刑鑑
    字第0960018602號鑑定書1 份（見本院他案院一卷第106 至
    135 頁）在卷可參。又依卷附道路交通事故現場圖及現場照
    片所示，C 車輪胎煞車痕起點位於中線車道，足見C 車當時
    尚行駛在中線車道，因遭外力自右後方撞擊而失控，煞車痕
    先向前方延伸，之後一路向左前方偏移，其煞車痕長度為37
    .4至38公尺；而A 車停止時左車身緊靠內側護欄，位置在C
    車輪胎痕跡末端上方，顯見A 車係在C 車飛越分隔島後駛至
    最終停止點；D 車停止時車頭朝北（略偏西北方），右車尾
    碰觸中央分隔島（內側護欄），左前方自內側車道延伸至外
    側車道3 條輪胎痕，由近而遠分別為右後輪（點刮痕）、右
    前輪（伴隨長刮痕）、左前輪（逆轉彈跳）胎痕，屬於典型
    高速小轉彎之反車情狀，惟在C 車及B 車輪胎煞車痕起點之
    前（即朝北方向），則未見D 車留下煞車痕。再依卷附之照
    片觀之，案發現場內側護欄高度為76公分，B 車後保險桿高
    度應高於內側護欄，B 車左後角並無明顯受損跡象；D 車左
    前角撞擊受損，該處保險桿下部黑色塑膠，外觀狀似遭特定
    高度外凸尖銳物由右至左往外切割，而自內部審視，可察知
    係保險桿猛力撞擊片狀外物而全面內陷，以致車身內部尖銳
    零件外戳所致，該保險桿白色上部亦有表面明顯擦痕與角落
    裂縫；另D 車後方右側（車牌右方）板金係向逆時針方向翻
    轉彎折，高度約75公分之上（見本院他案院二卷第14至16頁
    、卷附之內政部警政署國道公路警察局第五警察隊檢送之岡
    山分隊現場採證照片及刑事組採證光碟1 片），由其彎折情
    狀、角度觀之，非遭（右）後車追撞所能造成，應以該車行
    駛時急轉彎或甩尾過程中與外凸物撞擊而外翻較為可能。佐
    以案發現場外側車道旁預鑄鋼筋混泥土護欄高度為81公分，
    此有交通部臺灣區○道○○○路局98年9 月30日工拓字第09
    80032638號函暨所附預鑄鋼筋混泥土護欄竣工圖1 份附卷可
    稽（見本院院三卷第6 、7 頁）。
 3、綜合上開各節以觀，本件應係A 車與B 車擦撞發生事故後，
    行駛於B 車後方之D 車見狀即往內側車道閃避，再自左後方
    超越B 車，並切入中線車道，其後D 車左前角推撞行駛於前
    方、正欲向左切入內側車道之C 車後方塑膠保險桿處（故在
    C 車後塑膠保險桿上留下黑色外來膠質物質），致C 車煞車
    產生輪胎痕並往左偏而飛越中央分隔島，D 車則向右偏行，
    為避免撞擊外側護欄而急打方向盤往左，惟仍因車速過快閃
    避不及，故在向左急轉彎之過程中，D 車右後車角撞擊外側
    預鑄鋼筋混泥土護欄，以致D 車後方右側板金以逆時針方向
    翻轉彎折，並留下自外側車道左彎往內側車道之輪胎擦痕，
    且因高速而產生車身逆時針旋轉，最終車尾甩向內側護欄，
    以右後角觸及護欄而停止。此外，本院於另案審理丁○○所
    涉過失傷害案件時，亦將該案相關卷證送請國立交通大學行
    車事故鑑定研究中心就本件車禍肇事原因進行鑑定，鑑定結
    果亦認為丁○○所駕車輛即C 車係因遭D 車自後撞擊始衝越
    分隔島，此有國立交通大學於97年1 月2 日出具之行車事故
    鑑定意見書1 份在卷可憑（見本院他案院二卷第11至13頁）
    。是證人丁○○證稱其所駕駛之C 車係遭其他車輛自右後方
    追撞，C 車因此失控而一路向內側車道前進並衝越中央分隔
    島至對向車道等語，堪予採信。被告甲○○辯稱其所駕駛之
    D 車左前角並未受損嚴重，故未曾撞擊丁○○所駕駛之C 車
    ，且其係遭其他車輛自後方追撞云云，與證人丁○○之證詞
    以及卷內相關證據資料不符，顯與事實相違，並不足採。
 4、至於被告丙○○部分，依上開各項證據顯示，並未發現B 車
    與C 車有任何碰觸之跡象，且本件事故發生後，B 車係車頭
    偏西，停止於外側車道，左後車身局部跨停在中線車道，其
    右輪煞車痕起點在中線車道，右距與外側車道間之分道線為
    0.7 公尺，並一路向右偏移，另C 車輪胎煞車痕起點位於中
    線車道，先向前方延伸後即一路向左前方偏移，參以事故發
    生時，原行駛於B 車後方之D 車曾往內側車道閃避，並自左
    後方超越B 車後切入中線車道，D 車左前角並推撞行駛於前
    方之C 車後方塑膠保險桿後，持續向右偏行，依B 車、C 車
    及D 車當時行進路徑，可知B 車應無法撞擊到C 車。證人丁○○雖證稱其於車禍發生過程中不只被撞1 次，然因C 車當
    時遭D 車撞擊後，曾衝越中央分隔島至北上車道，而當時內
    側護欄高度為76公分，南北向車道之內側護欄間則種植低矮
    樹叢，有上開現場照片可佐，故本院認定係丁○○將C 車衝
    越中央分隔島過程中所產生之震盪力量誤認為係再次遭其他
    車輛撞擊，應屬合理。是被告丙○○辯稱其當時並未撞擊丁○○所駕駛之C 車等語，應堪採信。
三、按汽車行駛時，駕駛人應注意車前狀況，並隨時採取必要之
    安全措施，且汽車在同一車道行駛時，除擬超越前車外，後
    車與前車之間應保持隨時可以煞停之距離，道路交通安全規
    則第94條第3 項、第1 項訂有明文；次按汽車行駛高速公路
    及快速公路，前後兩車間之行車安全距離，在正常天候狀況
    下，小型車與前車間之行車安全距離之計算，係以車輛速率
    之每小時公里數值除以二，單位為公尺，高速公路及快速公
    路交通管制規則第6 條第1 項第1 款亦有明文。被告甲○○
    既考領有汽車駕駛執照，對上開規定知之甚稔。申言之，被
    告甲○○應注意其駕駛汽車行駛於高速公路時，應注意車前
    狀況，並隨時採取必要之安全措施，且汽車在同一車道行駛
    時，除擬超越前車外，其與前車之間應保持隨時可以煞停之
    距離，而在正常天候狀況下，應以車輛速率之每小時公里數
    值除以二，單位為公尺，作為小型車與前車間之行車安全距
    離。被告甲○○雖辯稱：其當時與前車有保持安全距離，見
    前方B 車踩煞車，其就跟著踩煞車，後來因為被後方車輛追
    撞，故車輛打滑失控旋轉云云，其辯護人亦以前開情詞為甲○○辯護。惟查:
(一)於本件交通事故發生時，並無其他車輛自後方追撞D 車之事
    實，業經認定如前；其次，被告甲○○於案發當天接受員警
    詢問時，已自承其當時行車速度為90至100 公里，其與前方
    B 車之間僅留有1 台大卡車之距離，之後雖改稱其當時車速
    為60至70之間，與前車距離有100 公尺云云（見警一卷第30
    、31頁）。然倘若甲○○當時與B 車之距離長達100 公尺，
    則其在100 公尺之遠即見前方B 車踩煞車，縱然D 車當時車
    速高達100 公里，而非其後來改稱之60至70公里，依上開行
    車安全距離之計算公式，甲○○從踩下煞車開始至D 車完全
    停止時止，D 車所需之緩衝距離至多僅有50公尺，顯見甲○○要在100 公尺之距離內將D 車完全停下，係綽綽有餘，故
    甲○○於上開情形下，應會採取將車輛減速並煞停之駕駛行
    為，且此亦為一般駕駛人當下會出現之反應方式，當不致發
    生如本件甲○○仍持續駕駛D 車向內側車道閃避後，自左後
    方超越B 車後即切入中線車道而之情形，足見被告甲○○當
    時見前方B 車急踩煞車，並向右偏移，因其與B 車之距離過
    近，已無法踩踏煞車作為避險措施，以致其當下選擇向左邊
    內側車道閃避之舉措，以免自己因緊急煞車不及而撞擊B 車
    後方。是本院認被告甲○○及其辯護人所辯D 車當時有與前
    方B 保持100 公尺之距離云云，均非真實，被告甲○○所駕
    駛之D 車於案發前與前方B 車之間僅有1 台大卡車之距離，
    而未保持40公尺以上之行車安全距離，已可認定。
(二)又案發當時，被告甲○○見前方B 車踩煞車並向右偏移，故
    採取向內側車道閃避之舉動，而此時因B 車為大型車輛，緊
    急煞停本不易，故B 車仍因慣性作用而持續向前方（略偏右
    ）前進，並於現場留下21.4公尺長之輪胎煞車痕後始停止，
    然甲○○駕駛D 車切入內線車道後，竟能以高於B 車之車速
    自左後方超越B 車而切入中線車道，足見D 車當時仍處於高
    速行駛之狀態；佐以自D 車向左偏閃至內側車道後，於超越
    B 車後又切入中線車道之過程中，其所經路面均未有D 車留
    下之煞車痕跡，有上開道路交通事故現場圖可查，足見在上
    開過程中，被告甲○○均未有踩煞車之行為，其係遲至D 車
    持續向右偏移，即將撞擊外側護欄時，始急踩煞車，同時急
    打方向盤往左，因而留下自外側車道左彎往內側車道之輪胎
    擦痕。
(三)綜合上情以觀，被告甲○○於本件交通事故發生前係以80至
    90公里之時速駕駛D 車行駛於被告丙○○所駕駛之B 車後方
    ，而依當時情形，並無不能注意之情事，竟疏未注意與前方
    B 車保持40公尺以上之行車安全距離，以致A 車與B 車發生
    擦撞時，因B 車踩煞車並向右偏移，D 車則因與B 車距離過
    近，甲○○當下未踩煞車，反而因過度信賴自己之駕駛技術
    ，而選擇向內側車道閃避之方式避險，然因甲○○未慮及當
    時內側車道前方仍有其他車輛行駛之高度可能性，忽然發現
    丁○○駕駛之C 車有向內側車道偏移之跡象，故甲○○於超
    越B 車後即向右切入中線車道，並在D 車仍處於高速行駛之
    狀態下，D 車左前角推撞行駛於前方之C 車後方塑膠保險桿
    ，基於重力加速度之物理原理，C 車因此失控而一路衝往內
    側車道並越過中央分隔島至北上車道因而肇事，致當時駕車
    行駛於北上車道之被害人陳義可因顱內及胸腔出血而當場死
    亡，告訴人丁○○、己○○則因而分別受有左額頭裂傷、左
    上臂裂傷、左手肘裂傷、頸部挫傷以及頭部外傷併腦挫傷硬
    腦膜上出血、硬腦膜下出血、顱骨缺損等傷害，足見被告甲○○有與前車未保持安全距離以及在事故發生時亦未採取必
    要之安全措施等過失行為，且其過失行為與被害人陳義可之
    死亡以及告訴人丁○○、己○○二人所受傷害，顯然具有相
    當因果關係，被告甲○○當難辭其過失致人於死及過失傷害
    之罪責。
(四)綜上所述，參互印證，被告甲○○及其辯護人所辯上情，無
    非卸責之詞，洵無可採。此部分事證明確，被告甲○○上開
    過失致人於死以及過失傷害犯行，足堪認定，應依法論罪科
    刑。
四、又按汽車行駛高速公路及快速公路，其車道之使用，除因交
    通事故及道路施工依臨時或可移動標誌指示或交通勤務警察
    指揮外，應依設置之交通標誌、標線或號誌之規定，無設置
    者，大型車應行駛於外側車道，並得暫時利用緊臨外側車道
    之車道超越前車，高速公路及快速公路交通管制規則第8 條
    第1 項第2 款固有明文。又刑法上之過失，其過失行為與結
    果間，在客觀上有相當因果關係始得成立。所謂相當因果關
    係，係指依經驗法則，綜合行為當時所存在之一切事實，為
    客觀之事後審查，認為在一般情形下，有此環境、有此行為
    之同一條件，均可發生同一之結果者，則該條件即為發生結
    果之相當條件，行為與結果即有相當之因果關係。反之，若
    在一般情形下，有此同一條件存在，而依客觀之審查，認為
    不必皆發生此結果者，則該條件與結果不相當，不過為偶然
    之事實而已，其行為與結果間即無相當因果關係，此有最高
    法院76年度台上字第192 號判例意旨可資參照。經查：
(一)本件被告丙○○駕駛營業用半聯結車行駛於高速公路，本應
    注意大型車應行駛於外側車道，並得暫時利用緊臨外側車道
    之車道超越前車。然案發94年9 月24日當天係週六，適逢週
    休假日，高速公路上車流量高，而上開路段當時正進行道路
    拓寬、整修工程，故有車道減縮之情形，且案發地點為南向
    359.95公里處，前方距離約2 公里左右即為鼎金系統交流道
    ，欲前往國道10號高速公路之車輛此時應已陸續切至外側車
    道並有逐漸減速之情況，至於其他欲繼續南下之車輛為避免
    受前方下交流道車輛車速減緩之影響，而使用中線或內線車
    道作為超車之用，即屬合法。是以，被告丙○○供稱：南下
    車道原來是四線道，後來減縮為二線道，當時其係行駛在外
    側車道，後來又變成三線道，因案發地點已接近交流道出口
    匣道，外側車道之車輛車速減緩，因其仍要繼續往前行駛至
    高雄港碼頭，不想佔用下匣道之車道，故當時才行駛在同一
    車道，未及變換至外側車道即發生車禍等語，核與上開路段
    當時之路況相符，參以B 車當時之車速高達80公里，且目的
    地為高雄港碼頭，自無行駛於外側車道而忍受前方下交流道
    車輛車速緩慢之必要，故其所述其當時行駛於中線車道之原
    因，尚堪採信。從而，被告丙○○於上揭時、地駕駛B 車行
    駛於中線車道，可認為屬於合法超越緩慢行駛欲下交流道之
    多數前車之駕駛行為，並未違背上開規定，故其駕駛行為即
    無過失可言。
(二)再者，本件交通事故係起因於證人乙○○駕駛A 車違規變換
    車道，以及被告甲○○駕駛D 車未與前方被告丙○○駕駛之
    B 車保持安全距離等疏失所造成。而被告丙○○當時既係合
    法行駛於中線車道，其駕駛行為並無過失，且其所駕駛之B
    車並未撞擊丁○○所駕駛之C 車，前已述及，則其駕駛行為
    自與被害人陳義可死亡及告訴人丁○○、己○○受傷之結果
    間無相當因果關係，即不得令被告丙○○承擔業務過失致人
    於死及業務過失傷害之罪責。
五、論罪科刑：
(一)查被告甲○○行為後，刑法業於94年2 月2 日修正公布，95
    年7 月1 日起施行，其中與本件有關部分之第2 條、第33條
    第5 款，均業已修正。按「行為後法律有變更者，適用行為
    時之法律，但行為後之法律有利於行為人者，適用最有利於
    行為人之法律」，修正後刑法第2 條第1 項定有明文。此條
    規定係規範行為後法律變更所生新舊法比較適用之準據法，
    本身尚無新舊法比較之問題，於新法施行後，應一律適用新
    法第2 條第1 項之規定，為「從舊從輕」之比較。又修正後
    之刑法第33條第5 款規定：「罰金：新臺幣1 千元以上，以
    百元計算之」，與修正前之刑法第33條第5 款規定「罰金：
    1 元以上」相較，修正後之規定較不利於被告，依刑法第2
    條第1 項前段規定，應適用行為時即修正前之規定處斷。本
    件被告甲○○所犯刑法第276 條第1 項之過失致人於死罪及
    同法第284 條第1 項前段之過失傷害罪，其法定刑中有罰金
    刑，揆諸上開說明，自應適用修正前之刑法第33條第5 款規
    定，定其罰金刑之最低度刑。亦即，本件僅就罰金刑之最低
    刑度部分，適用行為時法。另刑法分則之罪，其罰金刑貨幣
    單位由銀元修正為新臺幣之法律適用，非屬法律變更，不生
    新舊法比較問題，而應適用刑法施行法第1 條之1 規定，併
    予敘明。
(二)核被告甲○○所為，係犯刑法第276 條第1 項之過失致人於
    死罪，以及同法第284 條第1 項前段之過失傷害罪，共2 罪
    。又被告甲○○以一過失行為同時觸犯上開3 罪名，為想像
    競合犯，應依刑法第55條規定，從較重之過失致人於死罪處
    斷。至移送併辦部分（98年度偵字第1407號），雖未據檢察
    官起訴，本院認此部分與本件經論罪科刑部分有想像競合犯
    之裁判上一罪關係，亦為起訴效力所及，本院應併予審理，
    附此敘明。爰審酌本件車禍肇因於被告甲○○駕駛自小客車
    行駛於高速公路，疏未注意與前方車輛保持安全距離，以致
    前方有事故時復未能採取必要之安全措施，而在D 車仍處於
    高速行駛之狀態下撞擊前方C 車，C 車因此衝越中央分隔島
    至北上車道而肇事，致撞擊被害人陳義可所駕駛之自小貨車
    ，使陳義可因而傷重不治死亡，另丁○○及己○○亦因此受
    有前開傷害，復審酌被告甲○○犯後未能坦然面對其過失，
    迄今仍未與被害人陳義可之家屬及告訴人丁○○、己○○達
    成和解，獲取原諒，以及其品行、智識程度、生活狀況尚佳
    等一切情形，量處如主文所示之刑，以資懲儆。又中華民國
    九十六年罪犯減刑條例業經立法院制定，並業經總統於96年
    7 月4 日公布，自96年7 月16日起生效，本件被告犯罪時間
    係在96年4 月24日以前，合於上開減刑條例第2 條第1 項第
    3 款之規定，且非同條例第3 條所定不得減刑之罪，是併依
    上開減刑條例規定減其二分之一之刑。而因修正前刑法第41
    條第1 項前段原規定：「犯最重本刑為5 年以下有期徒刑以
    下之刑之罪，而受6 個月以下有期徒刑或拘役之宣告，因身
    體、教育、職業、家庭之關係或其他正當事由，執行顯有困
    難者，得以1 元以上3 元以下折算1 日，易科罰金。」，且
    被告行為時之易科罰金折算標準，依廢止前罰金罰鍰提高標
    準條例第2 條前段之規定，本係就其原定數額提高為100 倍
    折算1 日，故被告行為時之易科罰金折算標準乃以銀元300
    元折算1 日，經折算後應以新臺幣900 元折算為1 日。惟修
    正後刑法第41條第1 項前段則為：「犯最重本刑為5 年以下
    有期徒刑以下之刑之罪，而受6 個月以下有期徒刑或拘役之
    宣告者，得以新臺幣1 千元、2 千元或3 千元折算1 日，易
    科罰金。」，乃就易科罰金之折算標準予以提高。從而比較
    修正前、後所定易科罰金折算標準，當以修正前規定較有利
    於被告，故應依刑法第2 條第1 項前段，適用行為時、即修
    正前刑法第41條第1 項前段規定，以定其易科罰金之折算標
    準。是本件被告甲○○經減刑後，應依上開減刑條例第9 條
    規定以及修正前刑法第41條第1 項前段規定，諭知易科罰金
    之折算標準。
六、至公訴意旨認為本件被告丙○○係營業用半聯結車駕駛，為
    從事業務之人，其於上揭時間駕駛B 車行駛於國道一號高速
    公路上開路段，本應注意應駕駛於外側車道，僅得利用中線
    車道超車，卻持續駕駛B 車於中線車道一段時間，致影響高
    速公路往來安全之過失行為，並於本件車禍發生過程中追撞
    丁○○所駕駛之C 車，故亦應就本件告訴人丁○○、己○○
    所受左額頭裂傷、左上臂裂傷、左手肘裂傷、頸部挫傷以及
    頭部外傷併腦挫傷硬腦膜上出血、硬腦膜下出血、顱骨缺損
    等傷害負業務過失傷害之罪責。惟按犯罪事實應依證據認定
    之，無證據不得認定犯罪事實；不能證明被告犯罪者，應諭
    知無罪之判決，刑事訴訟法第154 條第2 項、第301 條第1
    項分別定有明文。再按事實之認定，應憑證據，如未能發現
    相當證據，或證據不足以證明，自不能以推測或擬制之方法
    ，以為裁判基礎；又認定不利於被告之事實，須依積極證據
    ，苟積極證據不足為不利於被告事實之認定時，即應為有利
    於被告之認定，更不必有何有利之證據；另認定犯罪事實所
    憑之證據，雖不以直接證據為限，間接證據亦包括在內，然
    而無論直接證據或間接證據，其為訴訟上之證明，須於通常
    一般之人均不致有所懷疑，而得確信其為真實之程度者，始
    得據為有罪之認定，倘其證明尚未達到此一程度，而有合理
    之懷疑存在，無從使事實審法院得有罪之確信時，即應由法
    院諭知被告無罪之判決，此有最高法院40年台上字第86號、
    30年上字第816 號、76年台上字第4986號判例意旨可資參照
    。本件被告丙○○於上揭時、地固駕駛B 車行駛於中線車道
    ，然丙○○當時係為了超越外側車道上等待下交流道之車輛
    ，故其行駛於中線車道之駕駛行為並未違反高速公路及快速
    公路交通管制規則第8 條第1 項第2 款之規定，業經本院認
    定如上；其次，被告丙○○駕駛之B 車於本次交通事故中並
    未撞擊丁○○所駕駛之C 車，其理由亦已說明如前。綜上所
    述，本件檢察官既未舉證證明被告丙○○有違背注意義務而
    有過失，亦未舉證證明其駕駛行為與告訴人丁○○、己○○
    受傷間有相當因果關係，且檢察官所舉對被告不利之證據，
    尚未達到通常一般之人均不致有所懷疑，而得確信其為真實
    之程度，本院尚無從形成被告丙○○有罪之確信，此外，本
    院復查無其他積極證據足認被告有何刑法第284 條第2 項之
    業務過失傷害之犯行，揆諸首揭說明，自應諭知被告丙○○
    無罪之判決。
七、退併辦部分（98年度偵字第12795號）：
(一)又移送併辦意旨略以：被告丙○○係營業用半聯結車駕駛，
    為從事業務之人，其於上揭時間駕駛B 車行駛於國道一號高
    速公路上開路段，本應注意應駕駛於外側車道，僅得利用中
    線車道超車，卻持續駕駛B 車於中線車道一段時間，致影響
    高速公路往來安全之過失行為，並於本件車禍發生過程中追
    撞丁○○所駕駛之C 車，C 車於衝越中央分隔島而闖入北上
    車道後，撞擊被害人陳義可所駕駛之E 車，致陳義可因顱內
    及胸腔出血而當場死亡，故亦應就陳義可之死亡負業務過失
    致人於死之罪責，因認被告丙○○涉犯刑法第276 條第2 項
    之業務過失致人於死罪嫌，且與本案經起訴部分具有想像競
    合犯之裁判上一罪關係，爰請併予審理等語。
(二)按提起公訴應由檢察官向管轄法院提出起訴書為之，刑事訴
    訟法第264 條第1 項定有明文。是以檢察官於提起公訴後，
    另以行政公文函請將被告之犯罪事實移送法院聲請併案審理
    ，除該移送之犯罪事實與已經起訴部分間有實質上一罪或裁
    判上一罪關係，為起訴效力所及，受訴法院應予合一審判外
    ，並不具起訴之效力，法院自毋庸予以審判。又同法第267
    條規定，檢察官就犯罪事實一部起訴者，其效力及於全部，
    係指已起訴之部分及未起訴之部分均應構成犯罪，並且有實
    質上一罪或裁判上一罪之關係者而言，若檢察官起訴之事實
    ，經法院審理結果，認為無罪，即與未經起訴之其他事實不
    發生關連，自無一部效力及於全部之可言。經查，檢察官起
    訴認為被告丙○○涉有刑法第284 條第2 項前段之業務過失
    傷害罪嫌，經本院審理後認為此部分犯罪不能證明而應為無
    罪之諭知，業如上述，故移送併辦意旨所指認被告丙○○涉
    犯刑法第276 條第2 項之業務過失致人於死罪嫌部分，與前
    開經起訴部分即不具有裁判上一罪之不可分關係。從而，移
    送併辦部分既非本案起訴效力所及，本院無從併辦，應退還
    由檢察官另為適法之處理。
據上論斷，應依刑事訴訟法第299 條第1 項前段、第301 條第1
項，刑法第2 條第1 項前段、第276 條第1 項、第284 條第1 項
前段、第55條、（修正前）第41條第1 項前段，刑法施行法第1
條之1 第1 項、第2 項前段，中華民國九十六年罪犯減刑條例第
2條 第1 項第3 款、第7 條、第9 條，判決如主文。
本案經檢察官王清海到庭執行職務。
中    華    民    國    99    年    2     月    12    日
                      交通法庭  審判長法  官  李東柏
                                      法  官  王  琁
                                      法  官  陳芸珮
以上正本證明與原本無異。
如不服本判決應於收受送達後10日內向本院提出上訴書狀，並應
敘述具體理由；如未敘述上訴理由者，應於上訴期間屆滿後20日
內向本院補提理由書（均須按他造當事人之人數附繕本）「切勿
逕送上級法院」。
中    華    民    國    99    年    2     月    12    日
                                      書記官  蔡淑貞
附錄本案論罪科刑法條全文：
中華民國刑法第276條第1項：
（過失致死罪）
因過失致人於死者，處2 年以下有期徒刑、拘役或2 千元以下罰
金。
中華民國刑法第284條第1項：
（過失傷害罪）
因過失傷害人者，處6 月以下有期徒刑、拘役或5 百元以下罰金
，致重傷者，處1 年以下有期徒刑、拘役或5 百元以下罰金。


司法院資訊處製作；財團法人民間司法改革基金會備份。
